【裁判字號】    96,訴,3311
【裁判日期】    970314
【裁判案由】    毒品危害防制條例
【裁判全文】
臺灣高雄地方法院刑事判決              96年度訴字第3311號
公  訴  人  臺灣高雄地方法院檢察署檢察官
被      告  丙○○
指定辯護人  本院公設辯護人  黃秋葉
上列被告因違反毒品危害防制條例案件，經檢察官提起公訴（95
年度偵字第27113號），本院判決如下︰
    主  文
丙○○無罪。
    理  由
一、公訴意旨略以：被告丙○○明知海洛因在我國係主管機關（
    行政院）公告查禁之第一級毒品，不得販賣之，竟仍於民國
    95年10月8 日某時許，在其當時位於高雄市○鎮區鎮○路12
    號之住處內，以新台幣（下同）5000元之代價，向綽號「大
    胖龍仔」之年籍姓名不詳成年男性友人販入重量不詳、已包
    裝成至少5 小包之海洛因後，除部分供自己施用外，另萌生
    轉賣牟利之意圖，以0000000000號之行動電話作為與乙○○
    聯繫之工具，於翌日（10月9 日）下午六時許，在位於高雄
    市前鎮區○○○路556 號2 樓之重心診所病房內，將其中之
    1 小包海洛因以500 元之價格轉賣予乙○○施用。嗣95年1
    0 月12日下午5 時許，員警據報前往上開「重心診所」附近
    監控後，發現確有形跡可疑男子出入該診所，遂進一步進入
    被告當時所住之該診所二樓病房內查緝，並於徵得被告之同
    意後對其實施搜索，當場在其病床棉被內、手提包內等處查
    獲疑似海洛因白色粉末共3 包，且適遇再度前往該病房欲購
    買海洛因之乙○○。員警進而將被告逮捕並將乙○○帶回警
    局詢問，復發現被告將1 小包疑似海洛因之白色粉末黏貼在
    胸部上，且乙○○亦坦承向被告購買海洛因之情事，始偵破
    上情，因認被告所為係犯毒品危害防制條例第4 條第1 項之
    販賣第一級毒品罪嫌。
二、按犯罪事實應依證據認定之，無證據不得認定其犯罪事實；
    不能證明被告犯罪者，應諭知無罪之判決，刑事訴訟法第15
    4 條第2 項、第301 條第1 項定有明文。次按認定不利於被
    告之事實，須依積極證據，苟積極證據不足為不利於被告事
    實之認定時，即應為有利於被告之認定，更不必有何有利之
    證據，最高法院30年上字第816 號著有判例。所謂「積極證
    據足以為不利被告事實之認定」，依據同院76年臺上字第49
    86號判例意旨，係指據為訴訟上證明之全盤證據資料，在客
    觀上已達於通常一般之人均不致於有所懷疑、而得確信被告
    確曾犯罪之程度；若未達到此一程度，而有合理之懷疑存在
    時，即無從為有罪之確信。
三、公訴人認被告涉嫌販賣第一級毒品罪嫌，無非係以證人乙○
    ○證述曾於前揭時、地，向被告購買第一級毒品海洛因，暨
    本件曾從被告處扣得海洛因毒品等情為其論罪依據。訊據被
    告固坦承曾於上揭時、地，持有海洛因遭查獲一事，惟堅詞
    否認有何販賣海洛因與乙○○之犯行，辯稱：伊自95年10月
    10日起進入重心診所接受戒斷治療，為怕戒斷過程，過於痛
    苦，故在入院前幾天，曾向大胖龍友人購買5,000 元海洛因
    施用，但未販賣該毒品牟利，當日警察查獲伊持有毒品後，
    乙○○正好從病房外樓梯走來，警察當場向其詢問是否認識
    伊，乙○○回答不認識，但乙○○遭帶回警局後，就改口指
    證有向伊購買毒品，惟伊確實未曾賣過毒品給乙○○等語。
四、經查：
  (一)證人乙○○雖於審理中到庭證稱：我經由友人「乾仔」介紹
    ，曾於95年10月12日下午5 時許，以公用電話向被告聯繫後
    ，再前往重心診所2 樓，找被告購買海洛因，在此之前我曾
    向被告購買過4 次海洛因，時間分別是在95年8 月23日、9
    月15日、9 月30日、10月9 日，其中2 次是在重心診所內購
    買，另2 次係在重心診所外檳榔攤購買，購買時被告皆從短
    褲內大腿內取出毒品給我等語（本院卷第48頁），惟因其於
    警詢、偵查中先後證述，均稱4 次向被告購買毒品之地點，
    均係在重心診所2 樓，另係由朋友「進仔」介紹其與被告結
    識等語（見警詢卷第8 頁、偵查卷第29頁），足認乙○○就
    係何人介紹與被告認識，暨向被告購買毒品地點為何，先後
    所述，已見差異。另經函詢被告至重心診所就診紀錄，被告
    係因成癮性藥物治療，於95年10月10日至12日至重心診所接
    受治療等情，有該醫院函覆被告病歷表1 份在卷可參（見本
    院卷第76至82頁），被告既係自95年10月10日始至重心診所
    接受治療，乙○○如何於95年10月9 日，甚在更之前時日，
    即在該重心診所2 樓向被告購買海洛因毒品，實屬有疑。
  (二)本件被告遭查獲時，共扣得4 包疑似海洛因毒品之白色粉末
    ，其中1 包係在被告掀起棉被時掉落、1 包係被告打開隨身
    手提包發現，另1 包係被告如廁時掉落，最後1 包係被告遭
    帶回警局時，遭發現黏貼在其胸部等情，據證人即查獲本件
    員警陳仁正到庭證述明確（見本院卷第49頁），復有陳仁正
    製作之職務報告書1 紙在卷可參（見警詢卷第9-1 頁），足
    認員警未親眼目擊被告將扣案海洛因毒品藏於大腿外側，是
    縱員警嗣後察覺被告大腿外側黏貼有膠帶，並將之拍照存證
    ，有該照片1 紙在卷可參（見警詢卷第28頁），惟因被告辯
    稱其係於該大腿處做傷痕美容始會黏貼膠帶等語（見警詢卷
    第93頁），觀之前開相片所攝膠帶，確與一般膠帶不符，而
    近似於美容膠帶，本件自難僅憑被告曾於大腿處黏貼膠帶，
    即認其將海洛因毒品藏於該處，證人乙○○所稱其數次購買
    毒品，被告均係自短褲內大腿處取出毒品等語，亦無事證顯
    示與事實相符。
  (三)證人即員警陳仁正就查獲被告過程，雖到庭證稱：我們因接
    獲線報有人在重心診所販毒，所以在查獲前一個禮拜就曾去
    該診所觀察，看到該處出入複雜，有人進去診所1 、2 分鐘
    就出來，不像是前去就診的樣子，查獲當天我們再去診所，
    看到一個男子進入診所後，很快就出來，我們上前加以盤查
    ，結果他騎車加速逃逸，我們為了怕被告逃逸，即會同醫院
    人員到二樓，當時看到只有被告一人坐在床上，我們向其表
    明是警察身分後，被告病床上棉被打開，就找到一包海洛因
    ，後來被告要上廁所，她要坐到馬桶上時，又掉出一包毒品
    ，後來我們將她帶回警局，又在她胸罩內搜到一包毒品，因
    而查獲被告等語（見本院卷第49、50頁），惟因被告於95年
    10月10日始初次至重心診所就診等情，已如前述，足認員警
    在本件查獲前（即95年10月12日）一星期，接獲有人在重心
    診所販毒情資，所指販毒對象即非被告，員警既非經過長期
    調查確認被告係販毒對象，始對其加以查緝，其查獲被告之
    正確性亦值可疑。
  (四)扣案白粉4 包經送法務部調查局鑑定結果，經調查局標示HR
    （＋）者2 包，均含第一級毒品海洛因成分，合計淨重0.18
    公克（空包裝重0.55公克）；經標示F （＋）者1 包，含第
    三級毒品FLUNITRAZEPAM 成分，淨重0.5 公克（空包裝重0.
    16公克）；經標示HR（－）者1 包未發現法定毒品成分，淨
    重0.94公克（空包裝重0.27公克），有法務部調查局95年11
    月19日調科壹字第09523038060 號鑑定書1 紙在卷可參（見
    偵查卷第7 頁），本案所扣海洛因僅重0.18公克，數量實微
    ，而被告遭查獲時所採集之尿液，經送鑑定結果，呈施用海
    洛因後代謝而出之嗎啡陽性反應等情，有高雄市立凱旋醫院
    95年10月17日編號A00000000 號濫用藥物尿液檢驗報告1 紙
    在卷可參（見本院卷第62頁），顯見被告平日確有施用海洛
    因之情，是其抗辯扣案海洛因毒品係供其自己吸食所用等語
    ，亦非無據。
  (五)至證人乙○○所稱係撥打0000000000號電話與被告聯絡購毒
    事宜，雖與被告遭查獲時扣得手機門號相符，惟因乙○○證
    稱其係撥打公共電話與被告取得聯繫後，再於96年10月9 日
    下午6 時許至重心診所向被告購買海洛因毒品等語（見本院
    卷第49、50頁），惟檢察官就0000000000號電話於96年10月
    9 日通聯紀錄中，亦未指明何筆通聯即係乙○○撥打與被告
    之紀錄，有該通聯紀錄1 紙在卷可參（見偵查卷第48至74頁
    ），參以被告陳稱其結識乙○○之朋友「漢仔」，曾留過00
    00000000號電話與其等語（見警詢卷第3 頁），核與證人乙
    ○○證述其確有綽號「漢仔」之朋友相符（見偵查卷第30頁
    ），是乙○○知悉被告所持有之電話，至多僅能證明其與被
    告早即互相結識一節，尚難憑此遽認被告有販賣海洛因毒品
    與乙○○之事實。
五、綜上所述，本案堪認公訴人認被告涉犯販賣第一級毒品罪嫌
    ，所憑證據，未達通常一般人均不致有所懷疑，而得以確信
    其為真實之程度。此外，本件復查無其他積極證據足認被告
    有何公訴人所指之犯行，揆諸首揭法條及判例意旨說明，自
    不能證明被告犯罪，應為無罪之諭知，以昭審慎。
據上論斷，應依刑事訴訟法第301 條第1 項前段，判決如主文。
本案經檢察官甲○○到庭執行職務。
中    華    民    國    97    年    3     月    14    日
                  刑事第十一庭  審判長法  官  施柏宏
                                      法  官  林書慧
                                      法  官  黃宗揚
以上正本證明與原本無異。
如不服本判決應於收受本判決後10日內向本院提出上訴書狀，並
應敘述具體理由，如未敘述上訴理由者，應於上訴期間屆滿後20
日內補提理由書狀於本院（均須按他造當事人之人數附繕本）「
切勿逕送上級法院」。
中    華    民    國    97    年    3     月    14    日
                                      書記官  王壹理


司法院資訊處製作；財團法人民間司法改革基金會備份。
